臺灣新北地方法院民事判決
111年度簡上字第26號
上  訴  人  李正豐
被  上訴人  華泰商業銀行股份有限公司

法定代理人  賴昭銑
訴訟代理人  吳坤衛
上列當事人間第三人異議之訴事件，上訴人對於中華民國110年9
月24日本院板橋簡易庭110年度板簡字第522號第一審判決提起上
訴，經本院於111年4月27日言詞辯論終結，判決如下：
    主      文
上訴駁回。
第二審訴訟費用由上訴人負擔。
    事實及理由
壹、程序方面：
一、按第二審訴之變更或追加，非經他造同意，不得為之。但請
    求之基礎事實同一者、擴張或減縮應受判決事項之聲明者，
    不在此限。民事訴訟法第446 條第1 項、第255 條第1 項第
    2 、3 款分別定有明文。上開規定，於簡易程序之上訴程序
    ，準用之，同法第436 條之1 第3 項亦有規定。
二、經查，本件上訴人於原審起訴時，依強執行法第14條第1 項
    ，聲明請求：本院108年度司執字第108690號強制執行事件
    （下稱系爭執行事件）就上訴人所有之門牌號碼新北市○○區
    ○○街000號（下稱系爭1樓不動產）所為之查封執行程序應予
    撤銷等語，有其民異議之訴狀可佐（見原審卷第9頁），嗣
    上訴人提起上訴時，因執行程序已進行至拍賣，故變更聲明
    為：原判決廢棄，本院系爭執行事件就上訴人所有之系爭1
    樓不動產執行「拍賣程序」應予撤銷等語，有民事聲膽上訴
    狀可考（見本院卷第17頁），於法並無不合，自應准許。
貳、實體方面：
一、上訴人於原審起訴及本院上訴略以：
  ㈠被上訴人向鈞院就系爭1樓不動產及其上即門牌號碼新北市○○
    區○○街000○0號（下稱系爭2樓不動產）、173之2號、173之3
    號之房屋及坐落土地聲請強制執行，經鈞院以108年度司執
    字第108690號清償債務強制執行事件（下稱系爭執行事件）
    受理在案。惟前開4間房屋為4層樓建物，原為上訴人與他人
    分別所有，但共同生活與使用，直到近年因工作關係外移它
    處。系爭1樓不動產原登記於訴外人李正忠名下，系爭2樓不
    動產則登記於上訴人名下，增建及共同設施歸屬出資之上訴
    人及訴外人華固企業股份有限公司所有，嗣因李正忠主獨立
    住居、生活及家私陳設等皆以系爭2樓不動產為主，而上訴
    人常年在外，主要活動以系爭1樓不動產為主，為免日久及
    後人爭議，因此，雙方經協商合議後簽訂互易協議書，約定
    互易系爭1、2樓不動產，以符合實際生活使用之情況，互易
    協議訂立後，系爭1樓不動產雖未登記於上訴人名下，然實
    屬上訴人所有，而非李正忠所有，此為雙方所不爭執。再李
    正忠於系爭執行事件中，於民國110年1月22日即以函件陳報
    有互易情事，並聲明異議，又應執行法院要求，提出互易資
    料，而後，上訴人亦於110年3月12日提起本件第三人異議之
    訴，上開種種提出之時間均早於系爭執行事件拍賣程序之時
    間（即110年3月18日），執行法院未待釐清，仍繼續執行系
    爭執行事件之拍賣程序，惟上訴人並無延遲或未經陳明與供
    證等情事，是上訴人於系爭執行事件聲明異議與函文陳報互
    易資料以及提起本件第三人異議之訴等當時，系爭執行事件
    之拍賣程序尚未終結，上訴人既係於系爭執行程序尚未終結
    前，即已聲明異議及提起本件第三人異議之訴，依強制執行
    法第17條規定，應由執行法院撤銷其執行處分，是上訴人不
    承認系爭執行事件拍賣之效力。
  ㈡被上訴人於執行程序時即知悉系爭1、2樓不動產有互易情事
    ，仍繼續為錯誤指封之執行，明顯有惡意執行，故意要造成
    既成事實之結果，且原審判決錯誤認定時間序，上訴人本件
    之起訴及之前聲明異議、提出互易資料等時間，均在拍賣時
    間之前，上訴人之上訴為有理由，系爭執行事件為錯誤指封
    應為自始無效，被上訴人應撤回系爭1樓不動產之執行，且
    應負損害賠償責任，並應回復原狀。又被上訴人之執行債權
    並未包含同為第三人（即上訴人）所有不動產，顯然為被上
    訴人錯誤執行查封拍賣，已損害上訴人權利。再者，系爭執
    行事件之執行名義即鈞院107年度司拍字第164號裁定，因李
    進來於107年4月26日過世，如何能在107年4月27日送達，顯
    然送達不合法，且未屆期不得聲請拍賣抵押物，此部分不合
    法。
  ㈢為此，爰依強制執行法第15條規定，提起本件訴訟等語，聲
    明：系爭執行事件就系爭不動產之查封執行程序應予撤銷。
    （原審駁回上訴人之請求，上訴人不服提起上訴），上訴聲
    明：原判決撤銷，系爭執行事件就應為上訴人所有之系爭1
    樓不動產執行拍賣程序之處分應予撤銷。
二、被上訴人則以：被上訴人於原審中僅係就上訴人提出之互易
    契約無意見，至其原由事實是否屬實，於原審中並無審理。
    而系爭1樓不動產業於拍定後，被上訴人已於110年10月12日
    接獲執行法院發款，系爭執行事件之執行程序已終結，上訴
    人本件第三人異議之訴已無實益，無從撤銷已終結之執行程
    序等語置辯，聲明：駁回上訴人之上訴。
三、本院之判斷：
  ㈠按強制執行法第15條所定第三人異議之訴，以排除執行標的
    物之強制執行為目的，故同條所謂強制執行程序終結，係指
    對於執行標的物之強制執行程序終結而言，對於執行標的物
    之強制執行程序，如已終結，則雖因該執行標的物之賣得價
    金，不足抵償執行名義所載債權之全部，致執行名義之強制
    執行程序尚未終結，第三人亦不得提起異議之訴，對於執行
    標的物之強制執行程序，進行至執行名義所載債權之全部或
    一部，因對於執行標的物之強制執行達其目的時，始為終結
    。故執行標的物經拍賣終結，而未將其賣得價金交付債權人
    時，對於該執行標的物之強制執行程序，不得謂已終結，第
    三人仍得提起異議之訴，但已終結之拍賣程序，不能依此項
    異議之訴有理由之判決，予以撤銷。故該第三人僅得請求交
    付賣得價金，不得請求撤銷拍賣程序（司法院院字第2776號
    解釋可資參照）。是以按三人異議之訴，以排除執行標的物
    之強制執行為目的，自須於強制執行程序終結前提起，此於
    強制執行法第15條前段定有明文。又第三人提起異議之訴時
    ，執行程序尚未終結，而在訴訟進行中，執行程序已終結者
    ，亦無從排除強制執行。
  ㈡經查，上訴人提起本件第三人異議之訴時，系爭執行事件之
    就系爭1樓不動產之執行程序尚未終結乙情，為被上訴人所
    不爭執，並經本院依職權調閱系爭執行卷宗核閱無訛，堪信
    為真正。惟按強制執行程序開始後，除法律另有規定外，不
    停止執行。有回復原狀之聲請，或提起再審或異議之訴，或
    對於和解為繼續審判之請求，或提起宣告調解無效之訴、撤
    銷調解之訴，或對於許可強制執行之裁定提起抗告時，法院
    因必要情形或依聲請定相當並確實之擔保，得為停止強制執
    行之裁定，強制執行法第18條定有明文。本件上訴人固於系
    爭執行事終結前即提起本件第三人異議之訴，然本件異議之
    訴之提起並不當然停止系爭執行事件之進行，仍待上訴人依
    強制執行法第18條規定，經法院裁定停止執行，始得暫停執
    行，而系爭執行事件並未經法院裁定停止執行，其執行程序
    於本件第三人異議之訴提起後，仍依法持續進行，現已執行
    終結，亦即系爭1樓不動產業經執行法院於原審言詞辯論終
    結前即定期拍賣，並於110年3月18日由訴外人楊益中得標拍
    定系爭1樓不動產並經執行法院核發權利移轉證書，系爭1樓
    不動產嗣於110年4月6日以拍賣為原因移轉所有權登記予楊
    益中等情，有系爭不動產之建物登記公務用謄本在卷可稽，
    揆諸前開說明，系爭執行事件就系爭1樓不動產之強制執行
    程序於上訴人提起本件第三人異議之訴時，固尚未終結，然
    於本件異議之訴審理中，因系爭執行事件並未停止進行而持
    續依法執行中，迄於110年3月18日已由訴外人楊益中得標拍
    定並核發權利移轉證書，且辦妥移轉所有權登記，系爭1樓
    不動產之拍賣程序已告終結，揆諸前述，自無從撤銷系爭執
    行事件就系爭1樓不動產所為之拍賣程序，原告提起本件第
    三人異議之訴，請求撤銷系爭執行事件就系爭不動產之拍賣
    程序，於法無據，不應准許。
  ㈢另上訴人固主張：被上訴人惡意指封第三人之物，錯誤執行
    查封拍賣；且執行名義未合法送達等語，然因系爭執行事件
    就系爭1樓不動產之拍賣程序業已終止，而無從審認，是上
    訴人前開主張，自無可採。
四、綜上所述，上訴人依強制執行法第15條規定，提起第三人債
    務人異議之訴，請求撤銷系爭執行事件就系爭1樓不動產所
    為之拍賣程序，為無理由，應予駁回。原審為上訴人敗訴判
    決，即無違誤，上訴人上訴意旨指摘原判決不當，求予廢棄
    改判，為無理由，應駁回其上訴。
五、本件事證已臻明確，兩造其餘攻擊防禦方法及未經本院援用
    之證據，核與判決之結果不生影響，爰不一一論駁，併此敘
    明。
六、據上論結，本件上訴為無理由，依民事訴訟法第436條之1 
    第3項、第449條第1項、第78條，判決如主文。
中　　華　　民　　國　　111 　年　　5 　　月　　18　　日
                  民事第五庭  審判長法  官  高文淵
                                    法  官  曹惠玲
                                    法  官  鄧雅心
以上正本證明與原本無異。
本判決不得上訴。
中　　華　　民　　國　　111 　年　　5 　　月　　18　　日
                                   書記官　賴峻權